【裁判字號】    89,易,1202
【裁判日期】    900803
【裁判案由】    毒品危害防制條例
【裁判全文】
臺灣嘉義地方法院刑事判決                        八十九年度易字第一二二號
    公  訴  人  臺灣嘉義地方法院檢察署檢察官
    被      告  甲○○
右列被告因毒品危害防制條例案件，經檢察官提起公訴（八十九年度毒偵字第一四八
五)，及併案審理（臺灣嘉義地方法院檢察署九十年度毒偵字第三五號、第一七一號
、第三二七號、四二六號、第三七三號），本院判決如左：
    主  文
甲○○連續施用第二級毒品，累犯，處有期徒刑壹年陸月。
扣案附表編號一之玻璃球管壹支、吸管壹支、附表編號四之小分裝袋玖拾捌個、吸食
器壹組、附表編號六之吸食器壹組、玻璃吸管壹個，沒收。
    事  實
一、甲○○曾犯麻醉藥品管理條例、妨害風化、妨害家庭案件，經本院先後判處有期
    徒刑六月、一年二月、六月確定，並裁定應執行有期徒刑一年十月確定，於民國
    八十七年三月二十八日縮短刑期假釋付保護管束期滿而執行完畢；竟不知悔改，
    另因施用毒品案件，經本院先後以八十九年度毒聲字第四七一、一一九八號裁定
    二次送觀察、勒戒後，均認無繼續施用毒品之傾向，由台灣嘉義地方法院檢察署
    檢察官先後於八十九年度毒偵緝字第九七號、八十九年度毒偵字第一一七一號、
    第一一八九號不起訴處分確定。甲○○竟復基於概括犯意，連續自八十九年十月
    五日起，迄九十年三月卅一日下午四時許止，在嘉義市○○路六九四巷廿九弄十
    四號住處，連續施用第二級毒品安非他命多次。嗣為警附表所示一至六時、地查
    獲並扣得附表一至六所示證物。甲○○經台灣嘉義地方法院檢察署檢察官聲請，
    本院於九十年二月九日以九十年度毒聲字第一一一號裁定令入戒治處所施以強制
    戒治一年，而在臺灣嘉義戒治所強制戒治中。
二、案經嘉義縣警察局移送臺灣嘉義地方法院檢察署檢察官偵查起訴，及併案審理。
    理  由
一、訊據被告對於右揭時、地施用第二級毒品安非他命之事實坦承不諱，其於附表編
    號二至六之時、地為警查獲時所採集之尿液，經分別送檢驗結果，均呈甲基安非
    他命陽性反應，有附表編號二至六檢驗報告書各一份附卷可稽。另有附表編號一
    、四、六之物扣案可證，且附表編號一、四、六之物經鑑驗結果，扣案附表編號
    一之物，係一空袋殘留少量殘渣（含袋重○‧○三公克），經溶劑洗滌，取其洗
    滌液鑑驗，剩餘空袋，檢驗出第二級毒品甲基安非他命成分；附表編號四之物，
    經鑑驗結果，安非他命粉末殘渣二袋，以有機溶劑洗滌，取洗滌液分析，均檢出
    第二級毒品甲基安非他命成分，另安非他命小分裝袋九十八個、吸食器一組，因
    於送驗時已混裝於一袋，且吸食器內之液體已外漏滲入吸管、分裝袋中，無法分
    開檢驗，以有機溶劑洗滌吸食器之玻璃球部分，取洗滌液分析，檢驗出第二級毒
    品甲基安非他命成分；附表編號六之吸食器一組、玻璃吸管一個混裝於一袋，同
    時以有機溶劑洗滌針筒內壁，取其洗滌液分析，檢驗出第二級毒品甲基安非他命
    ，以上均有附表編號一、四、六所示之鑑驗書各一份在卷可憑。被告有於右揭時
    、地連續施用安非他命甚明。再被告前因施用毒品案件，經本院先後以八十九年
    度毒聲字第四七一、一一九八號裁定二次送觀察、勒戒後，均認無繼續施用毒品
    之傾向，由台灣嘉義地方法院檢察署檢察官先後於八十九年度毒偵緝字第九七號
    、八十九年度毒偵字第一一七一號、第一一八九號不起訴處分確定，有該不起訴
    處分書二份、臺灣嘉義地方法院檢察署刑案資料查註紀錄表、臺灣高等法院被告
    全國前案紀錄表各一份附卷可參。又被告三犯毒品危害防制條例第十條第二項之
    罪，經嘉義地方法院檢察署檢察官聲請，本院於九十年二月九日以九十年度毒聲
    字第一一一號裁定令入戒治處所施以強制戒治一年之事實，亦有上開裁定書一份
    在卷可參，足徵被告之自白與事實相符，堪以採信。被告三犯施用安非他命一情
    ，事證明確，被告犯行洵堪認定。
二、查安非他命為毒品危害防制條例所謂之第二級毒品，觀諸該條例第二條第二項第
    二款規定甚明。核被告施用安非他命部分，係犯毒品危害防制條例第十條第二項
    施用第二級毒品罪。其施用安非他命前後持有第二級毒品安非他命之低度行為，
    應為施用第二級毒品之高度行為所吸收，不另論罪。被告先後多次施用第二級毒
    品犯行，手段相同，時間緊接，所犯構成要件相同，顯係基於概括犯意反覆為之
    ，為連續犯，爰依刑法第五十六條之規定論以一罪，並加重其刑。本件併予審酌
    之施用毒品犯行，與起訴成罪之持有第二級毒品犯行，有高度行為、低度行為之
    吸收犯關係，為實質上一罪，自為裁判效力所及，本院自得併予審理。被告曾犯
    麻醉藥品管理條例、妨害風化、妨害家庭案件，經本院先後判處有期徒刑六月、
    一年二月、六月確定，並裁定應執行有期徒刑一年十月確定，於民國八十七年三
    月二十八日縮短刑期假釋付保護管束期滿而執行完畢；此有臺灣嘉義地方法院檢
    察署刑案資料查註紀錄表、臺灣高等法院被告全國前案紀錄表各一份附卷可稽，
    被告於五年內再犯有期徒刑以上之本罪，為累犯，應依刑法第四十七條之規定遞
    加重其刑。爰審酌被告前已有施用安非他命之前科，並經觀察、勒戒及強制戒治
    後，竟又再度施用，顯見其意志不堅、未能掌握自新機會，及其犯罪係對身體健
    康之自戕行為所生危害、對社會治安雖非甚鉅、但對社會安寧秩序維持有礙、施
    用毒品之期間、次數暨其犯後初否認犯行，後始坦承犯行之態度等一切情狀，量
    處如主文所示之刑。
三、扣案如附表編號一、四之安非他命殘渣，經溶劑洗滌，取其洗滌液鑑驗，雖均鑑
    驗出第二級毒品甲基安非他命成分，惟第二級毒品甲基安非他命本身業已因鑑驗
    滅失，爰不為沒收之宣告。附表編號一之玻璃球管一支、吸管一支、附表編號四
    之小分裝袋九十八個、吸食器一組、附表編號六之吸食器一組、玻璃吸管一個，
    混裝於一袋，均係被告所有，且供施用第二級毒品甲基安非他命所用之物，業經
    被告陳明在卷（審判卷第一一一頁第六行、十三行），爰依刑法第三十八條第一
    項第二款沒收。
四、公訴意旨另以：被告甲○○於出觀察勒戒所後不詳日期，未經許可，無故持有專
    供施用毒品之器具玻璃球管一支、吸管（塞鼻器）一支。嗣於八十九年十月十一
    日上午十時二十分許，在嘉義市○○路六九四巷二十九弄十四號其住處二樓房間
    內為警查扣得前開物品。因認被告涉有毒品危害防制條例第十一條第三項持有專
    供施用毒品器具云云。惟按犯罪事實，應依證據認定之，無證據不得推定其犯罪
    事實，刑事訴訟法第一百五十四條定有明文，另按毒品危害防制條例第十一條第
    三項所謂「持有專供製造或施用毒品之器具者」，法條既規定「專」供，自應解
    為「專」以供製造或施用毒品之器具者為限，若通常尚可以供他項用途之器具，
    當非該條文所謂之「專供」（臺灣高等法院八十八年上易字第一四二二號判決、
    、臺灣高等法院八十一年度上訴字第三五二八號、八十一年度上訴字第四二七五
    號判決亦採相同見解、另有大理院三年統字第一三九號可資參照。），經查，扣
    案施用毒品所用之玻璃球，係被告以一般之電燈泡製作，另吸管製成之鼻器係一
    般吸食液體所用之吸管，業經被告自白在卷（審判卷第六九頁），均係被告併湊
    製造、臨時替代使用之器具，顯非單一用途而專供施用毒品之器具，足堪認定，
    自難認定被告有上開持有專供施用毒品器具之犯行，被告所辯尚非無據；此外，
    亦查無其它積極事證足以證明被告確有公訴人所指之犯行，揆諸前揭說明，原應
    為無罪之諭知，惟此部分與前開起訴成罪之犯行間，有想像競合之裁判上一罪關
    係，爰不另為無罪之諭知，附此敘明。
據上論斷，應依刑事訴訟法第二百九十九條第一項前段，毒品危害防制條例第十條第
二項，刑法第十一條前段、第五十六條、第四十七條、第三十八條第一項第二款，判
決如主文。
本案經檢察官劉仲慧到庭執行職務。
中      華      民      國    九十      年      八      月      三      日
                                      臺灣嘉義地方法院刑事第三庭
                                            法  官  蔡  廷  宜
右正本證明與原本無異。
如不服本判決，應於判決送達後十日內，向本院提出上訴狀。
中      華      民      國    九十      年      八      月      三      日
                                            書記官  尹  玉  琪
附錄本案論罪科刑所依據法條全文：
毒品危害防制條例第十條第二項：施用第二級毒品者，處三年以下有期徒刑。
┌────────────────────────────────────
│編號    查獲時間  地點        扣得證物              說明
├────────────────────────────────────
│一   89.10.11   嘉義市○○路  玻璃球管一支
│ 上午10時20分   六九四巷廿九  吸管（塞鼻器）一支
│ 許             弄十四號二樓  安非他命一袋（毛重○‧一公克）
│    （鑑驗結果見偵卷第廿七頁，內政部警政署刑事警察局鑑驗通知書八十九年十
│一月廿七日刑鑑字第一六八二一號）
│                            採尿編號：（機Ａ１１７）
│                            採尿無陽性反應
│    （檢驗結果見偵卷第廿五頁，嘉義縣衛生局煙毒尿液檢驗單）
├────────────────────────────────────
│二  89.11.22    嘉義市○○路  採尿編號：3129-2
│   凌晨1時20分  與文化路口    鑑驗結果：呈安非他命陽性反應
│   許
│    （檢驗結果見影印卷第卅四頁，嘉義市衛生局尿水中麻醉藥品委託檢驗報告書
│（序號：953號））
├────────────────────────────────────
│三 90.1.22      嘉義市○○路  採尿編號：0199-1
│ 下午6時許      一五五之二號  鑑驗結果：呈安非他命陽性反應
│                後停車場
│     （檢驗結果見影印卷第四六頁、嘉義市衛生局尿水中麻醉藥品委託檢驗報告
│書（序號：1031號））
├────────────────────────────────────
│四 90.2.1      嘉義市○○路  小分裝袋九十八袋（均有安非他命成分）
│ 下午6時50分   六九四巷廿九  吸食器一組（有安非他命成分）
│ 許             弄十四號     安非他命殘渣二袋（有安非他命成分）
│                              （以上鑑驗結果見影印卷第廿三頁）
│（鑑驗結果見影印第廿三頁、內政部警政署刑事警察局鑑驗通知書九十年五月廿五
│日刑鑑字第54708號）
│                              採尿編號：標明甲○○送憲兵隊檢驗
│                              鑑驗結果：呈甲基安非他命陽性反應
│（檢驗結果見影印卷第五九頁、九十年二月十三日（90）綱得字第○一九七一號憲
│兵司令部刑事鑑識中心鑑驗通知書）
├────────────────────────────────────
│五 90.3.2      嘉義市○○路   採尿編號：0302
│ 下午4時30分   五六六巷廿七   鑑驗結果：呈安非他命陽性反應
│ 許            弄十九號前     （見影印卷第八十頁）嘉義市
│     （檢驗結果見影印卷第八十頁、嘉義市衛生局尿水中麻醉藥品委託檢驗報告
│書（序號：1057號））
├────────────────────────────────────
│六 90.3.31   嘉義市○○路   吸食器一組
│ 下午4時許   六九四巷廿九   玻璃球吸管一個
│             弄十四號二樓
│（鑑驗結果見審判卷第一○○頁、內政部警政署刑事警察局鑑驗通知書九十年六月
│廿一日刑鑑字第71734號）
│                              採尿編號：0803-1
│                              鑑驗結果：呈安非他命陽性反應
│     （檢驗結果見影印卷第廿二頁、嘉義市衛生局尿水中麻醉藥品委託檢驗報告
│書（序號：1108號））
└────────────────────────────────────


司法院資訊處製作；財團法人民間司法改革基金會備份。
